【裁判字號】    92,訴,382
【裁判日期】    920618
【裁判案由】    債務不履行損害賠償
【裁判全文】
臺灣板橋地方法院民事裁定  九十二年度訴字第三八二號
    原      告  甲○○
    被      告  世騏建設股份有限公司
    法定代理人  劉炳輝
    訴訟代理人  羅翠慧律師
右當事人間請求債務不履行損害賠償事件，本院裁定如左：
    主      文
原告之訴及其假執行之聲請均駁回。
訴訟費用由原告負擔。
    理      由
一、按訴訟標的於確定之終局判決中經裁判者，除法律別有規定外，當事人不得就該
    法律關係更行起訴，民事訴訟法第四百條第一項定有明文。蓋就同一事件，既經
    法院終局判決確定，當事人及法院均應受該判決實質確定力之拘束。申言之，就
    已判斷之事項，當事人不得更行起訴，亦不得於其他訴訟為相歧之主張；法院不
    得就已判斷之事項再為審判，於他訴訟亦不得為與確定判決相抵觸之裁判，以避
    免裁判矛盾，並使民事糾紛得以平息，即所謂「一事不再理原則」。
二、本件原告起訴略以：原告及訴外人賴勝龍於民國八十五年六月四日，與被告簽訂
    「合作興建大樓契約書」及特約「但書」，約定：「以開工日起九百日曆天完成
    本約大樓全部工程驗收交屋」，被告另與各地主約定：「建方（即被告）已於
    4.１０日報准開工，應於個月期限完工（即7.１０日前完工交屋）」，詎被告竟
    惡意占有全部合建房地，遲至九十一年六月二十六日始交屋給原告，期間因被告
    不履行交屋義務所衍生之損害（即造成原告相當於租金之損害及孳息）應由被告
    填補，爰請求被告如數賠償等語。並聲明：(一)被告應賠償原告新台幣四百十一萬
    七千五百元，及自起訴狀繕本送達翌日起至清償日止，按年息百分之五計算之利
    息；(二)請准宣告假執行。
三、本件原告係主張兩造間有合建契約關係，被告依約應於八十八年七月十日前履行
    交屋義務，竟遲未履行交屋，爰依債務不履行之法律關係請求損害賠償。惟查，
    原告就同一法律關係，前於八十八年七月間已對被告提起訴訟在案（本院八十八
    年度重訴字第四四四號），雖原告當時提出之遲延損害計算方法及金額與本件請
    求有所出入，惟其訴訟標的同為遲延交屋所生之債務不履行損害賠償請求權，並
    無二致。蓋依原告於該件訴訟之起訴狀所載：「事由：請求不履行契約損害賠償
    及延遲『交屋』損害賠償」、「二、遲延『交屋』損害賠償：兩造原訂最遲個
    月完工交屋（即年７月１０日），被告若逾期完工，被告則每逾壹天賠償原告等
    按台北縣政府工務局核定之工程造價千分之一計算（見契約書第四頁第十二項）
    ，如今已完工交屋而未交屋，原告等以被告評定買賣之價值表計算原告等成屋現
    有總值，比照前項工程造價千分之一之十分之一計算損害金，以每逾一日交屋，
    被告則每日應賠償原告等五千二百十六元．．．」，另依其辯論意旨狀所載：「
    四、遲延『交屋』損害部分：由於房屋嚴重縮水，至今被告尚未交屋，今以被告
    和各地主間約定最後完工交屋日（年７月１０日）之翌日起，計算遲延交屋損害
    金。請求延遲交屋損害賠償計算：以兩造訂定之買賣價值表計算原告等各自成屋
    現有總值．．．以內政部修正新預售房屋買賣契約書範圍內容為遲延交屋每逾一
    日應按已繳房地價款萬分之五作為依據計算」等語，有上開書狀影本附卷可稽，
    堪認原告在先前訴訟除主張被告遲延完工外，亦主張被告當時仍未履行交屋義務
    ，而完工及交屋期限同一，均為八十八年七月十日，乃合併請求被告賠償其因遲
    延完工及遲延交屋所致之損害，其計算方法先是比照合建契約第十二條所定標準
    ，嗣改採內政部修正新預售房屋買賣契約書範圍內容，惟均計算至被告履行交屋
    之日止，該部分最後聲明為：「被告應自民國八十八年七月十一日起至『交屋』
    日止按日給付原告甲○○新台幣一萬五千七百九十七元暨按年息百分之五計算之
    利息」，顯見原告當時已有主張被告應於八十八年七月十日前履行交屋義務，並
    已一併請求被告未依限履行交屋之損害賠償。原告到庭陳稱其於該件訴訟僅請求
    被告賠償遲延完工之損害，並未請求遲延交屋損害云云，尚不足採。被告到庭所
    辯：原告在前訴就已經主張被告依約應於開工日後九百天內完工，且須完成驗收
    交屋，原告在前訴主張完工及交屋必須在同一天，即八十八年七月十日前，已請
    求被告賠償遲延交屋之損害，被告在前訴辯稱其已按時完工，且因原告受領遲延
    致未能交屋，被告不負遲延交屋責任，前訴法院採信被告辯詞，始判決被告勝訴
    等語（見九十二年五月三十日準備程序筆錄第二頁），核與上揭書狀及本院八十
    八年度重訴字第四四四號判決內容所載相符，應屬可採。
四、上開原告所提前訴，業經本院以八十八年度重訴字第四四四號終局判決，實體上
    認定原告請求無理由，據以駁回原告之訴；經原告不服提起上訴，臺灣高等法院
    以八十九年度重訴字第四三二號判決駁回其上訴；原告再上訴第三審，最高法院
    仍以九十一年度台上字第二五九三號裁定駁回其上訴，歷審判決同告確定，所涉
    民事糾爭不得再予爭執，有上開判決影本三件附卷可稽。從而，原告本於同一法
    律關係再提起本件訴訟，其訴訟標的已為確定判決之效力所及，難認合法，應予
    裁定駁回。
五、原告之訴既經駁回，其假執行之聲請失所附麗，應併予駁回。
六、依民事訴訟法第二百四十九條第一項第七款、第九十五條、第七十八條，裁定如
    主文。
中      華      民      國    九十二    年      六      月     十八     日
                                        臺灣板橋地方法院民事第三庭
~B審判長法官  黃麟倫
~B法      官  陳映如
~B法      官  朱嘉川
右為正本係照原本作成
如對本裁定抗告須於裁定送達後十日內向本院提出抗告狀，並應繳納抗告費新台幣四
十五元。
中      華      民      國    九十二    年      六      月     十九     日
~B法院書記官  馬文慶


司法院資訊處製作；財團法人民間司法改革基金會備份。
